高雄高等行政法院簡易判決
　　　　　　　　　　　　　94年度簡字第00025號
原　　　告　甲○○
被　　　告　高雄市政府
代　表　人　陳其邁代理市長
訴訟代理人　葉育棋
　　　　　　乙○○
上當事人間因汽車燃料使用費事件，原告不服交通部中華民國93
年11月16日交訴字第0930059430號訴願決定，提起行政訴訟。本
院判決如下：
　　主  文
原告之訴駁回。
訴訟費用由原告負擔。
　　事  實  及  理  由
一、本件被告代表人原為謝長廷，嗣已變更為陳其邁，被告以新
    任代表人陳其邁聲明承受訴訟，核無不合，應予准許。
二、緣原告所有ZB－1280號自用小客車，民國（下同）92年全期
    汽車燃料使用費共計新台幣（下同）6,210元因未繳納，被
    告所屬高雄市監理處遂寄發催繳繳納通知書，限繳期限為92
    年12月31日，原告仍未依限繳納，被告乃以93年8月10日高
    市汽燃字第924105601號處分書，裁處原告3,000元罰鍰。原
    告不服，提起訴願，亦遭決定不受理；遂提起本件行政訴訟
    。
三、原告起訴意旨略謂：(一)原告並未收到92年度汽車燃料使用費
    繳納通知書，經查詢結果始知寄至原告戶籍地，惟原告已於
    88 年時以電話向高雄市監理處辦理通訊地址申請更改事宜
    ，隨即亦以郵寄方式補送「公路監理業務通信地址申請書」
    ，且於89年因購另一部新車，再次向高雄市監理處確認通訊
    地址，被告皆未告知原告所寄送之「公路監理業務通信地址
    申請書」不合規定，使原告確信已辦妥通信地址申請之相關
    事宜。今高雄市監理處在未先行通知之情況下，逕以不合規
    定為由，撤銷原告之通信地址申請，且將92年汽車燃料使用
    費繳納通知書寄送至原告戶籍地址，使原告蒙受逾期裁罰三
    千元之不利益，實有違誤。(二)高雄市監理處對於民眾以郵寄
    方式遞送「公路監理業務通信地址申請書」未給予任何口頭
    答覆或書面回覆，在此情形下民眾自然認為已經辦妥通信地
    址之申請，另高雄市監理處逕以其自行建檔之電腦畫面否決
    民眾之申辦事項，亦難昭公信云云，並求為判決訴願決定及
    原處分均撤銷。被告則以：本件汽車燃料使用費係採公告方
    式徵收，汽車所有人應於規定期間內向主管徵收機關繳納，
    惟為方便納稅人納稅始填送繳納書以利納稅人繳納，僅便民
    措施並無法律效力，其寄送地址以車籍地址為主（即戶籍所
    在地），原告若變更其送達之住所，自應主動辦理變更車籍
    地址。查原告之所有車輛車籍地址與戶籍地址至今仍是「高
    雄市○○區○○路166巷10號2樓」，被告監理處在便民措施
    中有規定，凡登記在高雄市個人名下車輛所有人，如不住在
    戶籍地時，可向公路監理機關索取或透過電腦網站列印「公
    路監理業務通信地址申請書」，填寫完畢後向被告監理處辦
    理，除該車車籍地址在外縣市或車輛非登記在個人名下之申
    請書會被退件外，其餘一律受理。惟查原告並未向被告監理
    處以書面方式辦理通信地址申請，有稅費系統畫面可稽，其
    主張已申請通信地址登記乙節，係有誤會。另被告監理處「
    車籍管理、汽車燃料使用費徵收」業務與稅捐稽徵處「使用
    牌照稅徵收」業務係分屬兩個不同機關管轄，可單獨變更使
    用牌照稅繳納通知書之通信地址，而汽車燃料使用費卻仍未
    做變更之理由即在此，且原告之前每年度都有繳納汽車燃料
    使用費，為何唯獨92年未繳納？被告之便民服務皆有提供未
    收到繳納通知書之車輛所有人電話補單之服務，原告未依此
    申請補發，顯有故意或過失，被告依原告積欠汽車燃料費之
    事實，寄發系爭罰鍰處分書，裁處原告3,000元之罰鍰，並
    無違法等語置辯，並求為判決原告之訴駁回。
四、本件原告未繳納其所有之ZB－1280號自用小客車92年全期汽
    車燃料使用費共計6,210元，被告所屬高雄市監理處遂寄發
    催繳繳納通知書，限繳期限為92年12月31日，原告仍未依限
    繳納，被告乃以93年8月10日高市汽燃字第924105601號處分
    書，裁處原告3,000元罰鍰等情，有高雄市監理處92年6月23
    日公告、公路監理資訊系統稅費查詢畫面單、被告92年催字
    第105601號函送達證書、汽車燃料使用費繳納通知書等影本
    附於原處分卷可稽，洵堪認定。準此，原告既未依限繳清汽
    車燃料使用費，則被告依前揭規定開立違反公路法事件處分
    書，裁處原告3,000元之罰鍰，即無不合。
五、按「送達，於應受送達人之住居所、事務所或營業所為之。
    」「於應送達處所不獲會晤應受送達人時，得將文書付與有
    辨別事理能力之同居人、受僱人或應送達處所之接收郵件人
    員。」「送達，不能依前二條規定為之者，得將文書寄存送
    達地之地方自治或警察機關，並作送達通知書兩份，一份黏
    貼於應受送達人住居所、事務所、營業所或其就業處所門首
    ，另一份交由鄰居轉交或置於該送達處所信箱或其他適當位
    置，以為送達。前項情形，由郵政機關為送達者，得將文書
    寄存於送達地之郵政機關。」行政程序法第72條第1項前段
    、第73條第1項、第74條第1項、第2項定有明文。經查，本
    件被告93年8月10日高市汽燃字第924105601號處分書，經向
    原告戶籍所在地送達結果，於93年8月13日經郵政機關依前
    揭行政程序法規定予以寄存送達，自應於寄存日起發生送達
    效力，是其計算訴願期間，應自上開處分書達到之次日即93
    年8月14日起算30日，至93年9月12日屆滿，扣除在途期間五
    日，至遲應至93年9月17日（星期五）屆滿，詎原告93年9月
    22日始行提起訴願，有訴願書上加蓋收文日期戮可稽，是原
    告提起訴願顯不合法，訴願決定予以決定不受理，應無不合
    。
六、縱認原告確於93年9月9日始收受送達，則查：
  (一)按「公路主管機關，為公路養護、修建及安全管理所需經費
    ，得徵收汽車燃料使用費；其徵收費率，不得超過燃料進口
    或出廠價格百分之二十五。」「汽車所有人不依規定繳納汽
    車燃料使用費者，公路主管機關應限期通知其繳納，屆期不
    繳納者，處新臺幣三百元以上三千元以下罰鍰，並停止其辦
    理車輛異動或檢驗。」公路法第27條第1項及第75條定有明
    文。次按「汽車燃料使用費，營業車於每年三月、六月、九
    月、十二月分季徵收；自用車於每年七月一次徵收；機器腳
    踏車於每二年換發行車執照時一次徵收二年。」「汽車所有
    人應依規定按期繳納汽車燃料使用費，如未依繳納再次通知
    書所定期限繳納汽車燃料使用費者，依公路法第75條之規定
    ，處新臺幣三百元以上三千元以下罰鍰，並停止其辦理車輛
    異動或檢驗。前項罰鍰經限期繳納，屆期仍未繳納者，依公
    路法第78條之規定依法移送強制執行。」「稽徵機關於開徵
    各期汽車燃料使用費前，除分別將應繳汽車燃料使用費通知
    書寄發汽車所有人外，並將開徵起迄日期公告之。」亦分別
    為汽車燃料使用費徵收及分配辦法第5條及第11條所規定。
    而交通部90年3月1日（90）交路字第001909號函：「主旨：
    公告『公路法第75條規定逾期不繳納汽車燃料使用費罰鍰基
    準』，並自公告日起施行。附件：公路法第75條規定逾期不
    繳納汽車燃料使用費罰鍰基準一、汽車所有人逾期不繳納汽
    車燃料使用費之罰鍰基準：（一）每一車輛之汽車燃料使用
    費累計欠繳金額未滿新臺幣六千元者。．．．５、逾期四個
    月以上繳納，處新臺幣一千八百元罰鍰。（二）每一車輛之
    汽車燃料使用費累計欠繳金額新臺幣六千元以上者：．．．
    ５、逾期四個月以上未繳納者，處新臺幣三千元罰鍰。」查
    此罰鍰基準乃交通部本於其上級行政機關之地位為簡化執行
    機關之個案行政裁量，對大量發生之公路法第75條規定之違
    章罰鍰案件，所頒布裁量性準則之行政規則；核其內容已考
    量不同違章事實之情節輕重，而為不同之罰鍰裁量，自應予
    以援用；且下級行政機關若無特別理由，其裁量即應遵循之
    ，不得為不同之處理。
  (二)原告未繳納其所有之ZB－1280號自用小客車92年全期汽車燃
    料使用費共計6,210元，被告所屬高雄市監理處遂寄發催繳
    繳納通知書，限繳期限為92年12月31日，原告仍未依限繳納
    ，被告乃以93年8月10日高市汽燃字第924105601號處分書，
    裁處原告3,000元罰鍰等情，業如前述，原告雖主張其確於
    88 年以郵寄方式向被告監理處申請公路監理業務通信地址
    變更至高雄市○○區○○街7巷10-2號，惟為被告所否認，
    原告復無法舉證確有提出申請之證明，且原告設籍於高雄市
    ○○路166巷10號2樓（車籍地），並不爭執，是被告監理處
    以原告戶籍地址為合法送達，與法並無不合。
 (三) 次按「人民違反法律上之義務而應受行政罰之行為，法律無
    特別規定時，雖不以出於故意為必要，仍須以過失為其責任
    條件。但應受行政罰之行為，僅須違反禁止規定或作為義務
    ，而不以發生損害或危險為其要件者，推定為有過失，於行
    為人不能舉證證明自己無過失時，即應受處罰。」業經司法
    院釋字第275號解釋在案。且依汽車燃料使用費徵收及分配
    辦法第11條規定可知，稽徵機關於開徵各期汽車燃料使用費
    前，除將應繳汽車燃料使用費通知書寄發汽車所有人，並以
    公告開徵方式辦理，汽車所有人當無不知應依規定繳納汽車
    燃料使用費之理，是以各該年度之汽車燃料使用費應於主管
    機關公告開徵之繳納期限屆滿翌日（每年八月一日）起三十
    日內，因汽車所有人未依法提起訴願即告確定（最高行政法
    院93年度判字第743號判決參照）。原告縱未收受被告寄發
    之通知書，惟被告已於92年6月23日以公告方式通知各自用
    車所有人應於92年7月1日起至7月31日止繳納汽車使用燃料
    費，原告對於逾期未繳納之事實，縱無故意，亦有過失，故
    被告以原告未依限繳納汽車燃料使用費，而依公路法第75條
    及交通部公告之裁罰基準，對原告裁處罰鍰，自非無據。
七、綜上所述，本件原告提起訴願逾期，訴願決定予以決定不受
    理，並無不合；又縱認其訴願為合法，然其既未繳納其所有
    ZB－1280號自用小客車92年全期汽車燃料使用費共計6,210
    元，被告所屬高雄市監理處遂寄發催繳繳納通知書，限繳期
    限為92年12月31日，原告仍未依限繳納，被告乃以93年8月
    10日高市汽燃字第924105601號處分書，裁處原告3,000元罰
    鍰，並無違誤。原告起訴意旨求為撤銷訴願決定及原處分，
    為無理由，應予駁回。並不經言詞辯論為之。
八、據上論結，本件原告之訴為無理由，依行政訴訟法第233條
    第1項、第236條、第195條第1項後段、第98條第3項前段，
    判決如主文。
中　　華　　民　　國　　94　　年　 　3　　月　 31  　 日
                        第三庭法  官　戴見草
以上正本係照原本作成。
如不服本判決，應於送達後20日內，向本院提出上訴狀並表明上
訴理由，如於本判決宣示後送達前提起上訴者，應於判決送達後
20日內補提上訴理由書（須按他造當事人人數附繕本）。
提起上訴應預繳送達用雙掛號郵票7份（每份34元）。
中　　華　　民　　國　　94　　年　 　3　　月　 31  　 日
                              書記官  蔡玫芳
附註:
行政訴訟法第235條（第1項、第2項）:
對於適用簡易程序之裁判提起上訴或抗告，須經最高行政法院之
許可。
前項許可，以訴訟事件所涉及之法律見解具有原則性者為限。
